【裁判字號】    92,訴,555
【裁判日期】    920729
【裁判案由】    偽造貨幣
【裁判全文】
臺灣臺南地方法院刑事判決                          九十二年度訴字第五五五號
    公  訴  人  臺灣台南地方法院檢察署檢察官
    被      告  乙○○
    指定辯護人  本院公設辯護人  甲○○
右列被告因偽造貨幣案件，經檢察官提起公訴（九十二年度偵字第三九三四號），本
院判決如左：
  主  文
乙○○無罪。
  理  由
一、公訴意旨略以：被告乙○○於民國九十一年七月三日下午八時許，在臺南市○○
    路臺南公園大門口前，明知綽號「阿忠」之不詳姓名男子所持有之舊版新臺幣（
    下同）一千元紙鈔一張（號碼為ＥＬ五六三二八四ＤＺ號）係偽造之紙鈔，竟基
    於供行使之用，以一萬五千元之代價，連同偽造之中獎之統一發票六張及經變造
    之身分證二枚一起購入而收集之。嗣於同年月八日下午二時許，乙○○持其購入
    之變造身分證及偽造中獎之統一發票前往高雄市○○區○○路三三二號高雄銀行
    兌獎時（偽造文書部分現由臺灣臺南地方法院併案審理中），經該行行員發現有
    異，報警查獲，並扣得舊版一千元之紙鈔一張，因認被告涉犯刑法第一百九十六
    條第一項之意圖供行使之用而收集偽造通用貨幣罪嫌等語。
二、公訴人認被告涉犯前開罪嫌，其理由無非以：(1)該紙一千元紙鈔經送中央銀行發
    行局鑑定結果，認係以彩色雷射輸出方式仿印，紙質與真鈔不同，水印及安全線
    則以灰色墨在兩張紙間仿製，係屬偽鈔，有該局九十二牛年二月二十六日台央發
    字第０九二００一三五六九號函附卷可稽。(2)被告於警訊時及偵查中均坦稱明知
    該紙扣案一千元紙鈔係偽造不諱，其竟加以購買收集，且隨身攜帶，(3)復參以被
    告向綽號「阿忠」之不詳姓名男子同時購買之偽造之統一發票及身分證，旋即行
    使藉以詐財，均徵被告購買收集扣案之千元偽鈔，意在行使等資為依據。
三、訊之被告乙○○固坦承於右開時地買受及收集偽造之舊版新臺幣一千元紙鈔之事
    實，惟矢口否認有供行使之意圖，辯稱：只是好奇想帶回去放在家裡，不打算使
    用等語。
四、按被告未經審判證明有罪確定前推定其為無罪。犯罪事實，應依證據認定之，無
    證據不得認定犯罪事實，又不能證明被告犯罪者，應諭知無罪之判決，刑事訴訟
    法第一百五十四條、第三百零一條第一項分別定有明文。又行使偽造有價證券罪
    或意圖供行使而收集罪，均須以明知有價證券係偽造，而故意行使或供行使而收
    集為構成要件之一，而明知偽造有價證券、故意行使或供行使而收集之事實，應
    依證據認定之，自不能以推測或擬制之方法，以為科刑判決之基礎。
五、經查：本件告雖坦承明知其所購入之鈔票偽造之有價證券，且經鑑定之結果亦確
    定其為偽鈔，然公訴人並未舉證被告有故意行使或供行使而收集之事實，況被告
    果有行使之意圖，在其持有長達約五日之久的時間內，難道完全無機會將該偽鈔
    摻雜在其他真鈔內使用？如果被告真如此作為，焉能為警臨檢查獲攜帶偽鈔！再
    好奇心人皆有之，何以被告因好奇而收藏並隨身攜帶該偽鈔，即認定被告有意圖
    供行使之用而收集偽鈔，公訴意旨悉未舉證以實其說。再者被告向綽號「阿忠」
    之不詳姓名男子同時購買之偽造之統一發票及身分證，旋即行使藉以詐財，此部
    份亦本院本院另案審理中，亦不得以另一個犯罪事實，推定被告本案之主觀意圖
    ，即以意圖供行使之用而收集偽造紙幣罪相繩。被告所辯尚非顯違常理，洵堪採
    信。
六、據上所陳，本件依調查所得證據尚不足以證明被告確有意圖供行使之用而收集偽
    造紙幣之犯行。此外，復查無其他積極證據足資證明被告有右述犯行，揆諸首開
    說明，犯罪尚屬不能證明，應為無罪之諭知。
七、據上論斷，應依刑事訴訟法第三百零一條第一項，判決如主文。
中    華    民    國      九十二        年    七        月    二十九    日
                                  臺灣臺南地方法院刑事第六庭
                                          法  官  蔡 奇 秀
右正本證明與原本無異。
如不服本判決，應於判決送達後十日內，向本院提出上訴狀。
                                          書記官  尹 之 玲
中    華    民    國      九十二        年    七        月    二十九    日


司法院資訊處製作；財團法人民間司法改革基金會備份。
